【裁判字號】    91,交上易,411
【裁判日期】    920304
【裁判案由】    過失傷害
【裁判全文】
臺灣高等法院刑事判決                          九十一年度交上易字第四一一號
    上  訴  人
    即  被  告  丙○○
    選任辯護人  吳武川律師
右上訴人因過失傷害案件，不服臺灣桃園地方法院九十一年度交易字第一三五號，中
華民國九十一年九月二十四日第一審判決（起訴案號：臺灣桃園地方法院檢察署九十
一年度偵字第一五六一號），提起上訴，本院判決如左：
    主  文
上訴駁回。
    事  實
一、丙○○於民國九十年十一月八日下午五時餘許（起訴書誤載為九十一年十一月八
    日十七時五分），將其所駕駛之車牌號碼ＬＰ—九七六０號自用小貨車（起訴書
    誤載為自用小客車），停放在桃園縣中壢市○○路三三六號其住處前（由龍岡圓
    環往中山東路方向）路邊，於同日下午五時五十五分許，欲開啟車門下車時，明
    知停車向外開啟車門時，應注意前後左右有無行人或車輛經過，並應讓其先行，
    而依當時之天候、視線及道路狀況，亦無不能注意之情事，竟疏未注意左後方來
    車，即貿然開啟左前車門，適有甲○○騎乘車牌號碼ＥＷＤ—九三０號輕型機車
    行經該處，丙○○所有上開自用小貨車左前門外側之右下角（即左前車門閉合時
    為右下角、開啟時為左下角）碰撞甲○○騎乘上開機車之右側車身，甲○○及機
    車因此向左側倒地並滑行約一點二公尺，致甲○○受有左裸、脛骨、腓骨韌帶撕
    裂、右第四指撕裂傷、左肘部及第五指挫擦傷等傷害。
二、案經甲○○訴由桃園縣警察局中壢分局報請臺灣桃園地方法院檢察署檢察官偵查
    起訴。
    理  由
一、訊據被告丙○○固坦承於右揭時、地因開啟其所駕駛之自用小貨車左前車門而與
    告訴人甲○○所騎乘之機車發生碰撞肇事，致告訴人受傷，惟矢口否認有何過失
    傷害之犯行，於原審辯稱：伊將車熄火停在路邊白線外之住家門口，下車時有看
    後面沒車，就站在車門旁邊拿東西，當時車門是開著，告訴人騎乘之機車突然從
    左後方來撞擊伊車門內側左下角，人車均未倒地，後來告訴人係碰撞到另一部轎
    車，才跌倒受傷，伊立刻報警將告訴人送醫；於本院另辯稱：當時我的車門已經
    打開，打開車門之前有查看後視鏡，沒有看到有機車過來，我的左腳已經踩到地
    面，經過大約三、四秒左右，是告訴人自己撞過來，不是我開車門去撞到她云云
    ；另其選任辯護人為其辯護略以：I、依證人乙○○之證言可知被害人是先被另
    部車輛撞及才偏向被告停於路邊之貨車，而被告係停在路邊白線外，並無違失，
    故對於車禍之發生並無法防範。II、臺灣省桃園縣區車輛行車事故鑑定委員會及
    臺灣省車輛行車事故覆議鑑定委員會之鑑定與事實不符，不足採信。III、被害人
    之指訴不足採信云云。惟查：
  I、右揭事實業據告訴人於警詢時、偵查、原審及本院調查時指訴綦詳，並有桃園
      縣警察局道路交通事故調查報告表及現場蒐證照片八張附卷足資憑明，告訴人
      因本件交通事故受有如事實欄所載之傷害，亦有天晟醫院診斷證明書在卷可稽
      ，且據現場蒐證照片顯示，被告所有上開自用小貨車左前車門外側之右下角有
      明顯往內凹陷之撞痕，告訴人機車之右側身有數道附著藍漆之擦痕，該藍漆顏
      色與被告上開自用小貨車右側車門為藍色之烤漆相吻合，而告訴人於碰撞後向
      左側倒下約滑行一點二公尺，致告訴人之左裸、脛骨、腓骨韌帶撕裂、機車左
      手把亦有明顯之擦痕，此均有上開照片、交通事故調查報告表及診斷證明書可
      憑，核與告訴人於原審及本院調查時指稱：「（車禍當時到底是被告車門已經
      打開還是你騎車過去時被告才突然把門打開？）是我騎車過去的時候被告才突
      然把車門打開，我就往左邊閃，後來摔下來那一剎那感覺有人從車上跳下來」
      、「我看到時只距離二、三公尺，他突然打開車門，我縱使有看到也閃不過」
      等語（見原審九十一年四月十五日訊問筆錄第五頁、本院訊問筆錄）相符，足
      見本件確係因被告突然打開左前車門碰撞到適行經該處之告訴人機車之右側車
      身肇事。倘如被告所辯稱當時伊已下車在車門旁拿東西，被告才撞到其左前車
      門內側云云，則被告所有自用小貨車左前車門之內面應有往外翻折之撞痕，始
      合乎物理原理，然依據卷附現場蒐證照片顯示該車左車門之內面僅有一道白色
      刮痕，並無向外翻折之現象，反之該車左前車門外側卻有明顯往內凹陷之撞痕
      ，是該車左前車門內面之刮痕並非本件事故所造成，若被告車門向外開啟後告
      訴人機車才撞上，何以告訴人機車前方面板及右手把均無撞擊痕跡？此據證人
      即案發後到達現場處理事故之桃園縣警察局中壢分局龍興派出所警員郭明欽於
      原審調查時到庭結證：「（當時被害人機車正前方引擎面板有無擦撞痕跡？）
      沒有」等語（見原審九十一年四月十五日訊問筆錄第六頁）明確，足見被告上
      開辯詞，實難採信。
  II、又被告於原審辯稱：告訴人撞擊伊車門內側左下角，人車均未倒地，後來告訴
      人又碰撞到另一部轎車，才跌倒受傷，且對面鄰居有看到該部轎車之車牌號碼
      是Ｖ七—五一一六號云云，然此與被告請求傳訊之證人乙○○到庭證稱：「有
      親眼看到機車撞到小貨車的車門，小貨車停在白線靠路邊，小貨車車門一打開
      ，司機腳正踩下來，機車就撞上去，機車原來騎在車道中間，左後方（就在那
      部小貨車後面約二部車的地方）被一部小客車擦撞到，機車因此重心不穩，滑
      偏向小貨車」等語，二者就碰撞順序之先後顯不相符。再者，被告係將車停在
      龍東路三三六號之其住家前面與被害人發生碰撞，依據上開道路交通事故調查
      報告表繪製之事故現場圖顯示，在距離龍東路（由龍岡圓環往中山東路方向）
      路面邊緣０‧七公尺處有一條一‧二公尺之機車刮地痕，而在該刮地痕前方則
      有血跡散佈，顯見告訴人機車遭被告自用小貨車左前車門碰撞而倒地之地點即
      刮地痕起點係在同路三三六號前面之路面邊線內側，足見告訴人機車遭被告自
      用小貨車左前車門碰撞後，隨即人車倒地，且告訴人所有之機車除蒐證照片上
      所示右手把、右側車身之損壞外，其他部位並無受損，顯與被告辯稱告訴人係
      又碰撞到另一輛轎車才跌倒受傷之情節不符，足見被告上開辯解，實為卸責之
      詞，不足採信。
  III、被告於原審辯稱其係將車停在路旁白線外住家門口，開啟車門時已注意車後狀
      況，於本院另辯稱：「當時我的車門已經打開，打開車門之前有查看後視鏡，
      我沒有看到有機車過來，我的左腳已經踩到地面，經過大約三、四秒左右，是
      告訴人自己撞過來，不是我開車門去撞到她」云云，然查，肇事地點係屬雙向
      單線道，據卷附事故現場圖記載該路段旁邊之白線距離行車分向線僅有三點五
      公尺，而告訴人機車倒地位置即刮地痕位置距離路邊僅０‧七公尺，是被告即
      使將其自用小貨車停在白線外，參以被告於原審調查時提出之兩張現場照片觀
      之，被告開啟左車門下車時，仍會妨礙其左後方之車道交通，且肇事路段商家
      林立，肇事當時為下午五時五十五分許，正值下班交通尖峰時期，人車均多，
      被告居住該處，對該處交通狀況當知之甚詳。按汽車停車向外開啟車門時，應
      注意行人、車輛，並讓其先行，道路交通安全規則第一百十二條第一項第十五
      款定有明文，被告於肇事地點停車開啟車門時，自應注意遵守上開規定，而依
      肇事當時之情況又非不能注意，詎被告竟疏未注意後方有無來車，即貿然開啟
      車門，肇致本件車禍，被告自應負過失責任，況本件肇事經原審送臺灣省桃園
      縣區車輛行車事故鑑定委員會及本院送請臺灣省車輛行車事故覆議鑑定委員會
      鑑定結果亦同認定，認為「被告駕駛自用小貨車，未注意前後左右有無來車，
      貿然向外開啟車門」；「被告駕駛自用小貨車，向外開啟車門時，未注意左後
      來車，並讓其先行，為肇事原因；甲○○無肇事因素」，此有臺灣省桃園縣區
      車輛行車事故鑑定委員會九十一年七月三十一日九十一府車鑑桃字第九一０七
      一四號函、臺灣省車輛行車事故覆議鑑定委員會九十二年一月二十四日府覆議
      字第九一二九一六號函暨所附鑑定意見書附卷可稽。故被告之過失行為與告訴
      人所受之傷害，兩者間即有相當因果關係，被告及其選任辯護人所為辯稱均無
      足採，故被告犯行洵堪認定，應依法論科。
二、核被告丙○○所為，係犯刑法第二百八十四條第一項前段之過失傷害罪。按被告
    固陳稱與告訴人發生碰撞後，立即報警並將告訴人送醫，並於警員第一次到達現
    場時承認肇事云云，惟被告肇事後否認犯罪並未自首乙節，業據證人郭明欽於原
    審調查時結證稱：「（現場幾個車道？道路狀況如何？）現場是單線雙向道，雙
    向各只有一個車道。我們接獲報案到達現場時候被告車子是停在三三六號前面沒
    有錯，是否停在白色邊線的右方我沒有注意看，但是我到三三六號裡面問被告車
    禍情形時，被告說被害人是被一個開轎車的人撞到，並沒有承認是他撞到，是我
    到醫院之後被害人才跟我說是被開小貨車的被告撞到的，結果我又回到現場，被
    告已經把他的車子停到隔壁，因為被告車門左下角毀損跡象且又有紅色的漆與告
    訴人機車右後方留下藍色的漆相吻合，所以被告才承認」、「我確定第一次去被
    告家時候，被告確實沒有承認發生擦撞的事實」等語（見原審九十一年四月十五
    日訊問筆錄第三、四頁）明確，並有卷附道路交通事故調查報告表記載：「潘員
    （即被告）原不承認有發生車禍情事，經警方偵查後才承認與甲○○發生車禍」
    等語可證，查郭明欽為依法執行公權力之公務員，素與被告無任何怨隙仇恨，當
    無故意誣攀被告而自陷己於涉嫌偽證罪及偽造公文書罪之理，是被告陳稱於警員
    第一次到達現場時承認肇事自首云云，即非可信，爰不依自首規定減輕其刑。
三、原審依刑事訴訟法第二百九十九條第一項前段，刑法第二百八十四條第一項前段
    、第四十一條第一項前段，罰金罰鍰提高標準條例第一條前段、第二條，並審酌
    被告之過失程度、告訴人所受之傷勢及被告犯罪後之態度等一切情狀，量處被告
    有期徒刑三月，並諭知易科罰金之折算標準，其認事用法核無違誤，量刑亦稱允
    當，被告提起上訴猶以「當時我的車門已經打開，開車門之前有查看後視鏡，我
    沒有看到有機車過來，經過大約三、四秒左右，是告訴人自己撞過來，不是我開
    車門去撞到她」等語否認犯罪，指摘原判決不當，請求撤銷改判，即無理由，應
    駁回其上訴。
據上論斷，應依刑事訴訟法第三百六十八條判決如主文。
本案經檢察官陳明光到庭執行職務。
中      華      民      國      九十二      年     三     月     四     日
                              臺灣高等法院交通法庭
                                  審判長法  官  葉  騰  瑞
                                        法  官  莊  明  彰
                                        法  官  黃  國  忠
右正本證明與原本無異。
不得上訴。
                                        書記官  劉  貞  達
中      華      民      國      九十二      年     三     月     四     日
附錄本案論罪科刑法條全文
刑法第二百八十四條：
因過失傷害人者，處六月以下有期徒刑、拘役或五百元以下罰金。致重傷者，處一年
以下有期徒刑、拘役或五百元以下罰金。
從事業務之人，因業務之過失傷害人者，處一年以下有期徒刑、拘役或一千元以下罰
金。致重傷者，處三年以下有期徒刑、拘役或二千元以下罰金。


司法院資訊處製作；財團法人民間司法改革基金會備份。
